臺灣高等法院民事裁定　　　　　　　　　100年度抗字第203號
抗　告　人　蘇履泰
抗告人因與相對人孫潤本間撤銷假扣押事件，對於中華民國99年
12月30日臺灣士林地方法院99年度裁全聲字第195號裁定提起抗
告，本院裁定如下：
    主  文
原裁定關於准許撤銷臺灣士林地方法院九十三年度裁全字第一四
五五號民事裁定就抗告人假扣押相對人之財產新台幣伍佰玖拾萬
伍仟玖佰貳拾貳元部分，應予廢棄。
上開廢棄部分，相對人在原法院之聲請駁回。
其餘抗告駁回。
聲請及抗告訴訟費用由相對人負擔五分之一，餘由抗告人負擔。
    理  由
一、按假扣押之原因消滅、債權人受本案敗訴判決確定或其他命
    假扣押之情事變更者，債務人得聲請撤銷假扣押裁定，民事
    訴訟法第530條第1項定有明文。上開規定所稱假扣押之原因
    消滅者，係指債權人於聲請假扣押時，所主張之假扣押原因
    ，已無日後不能強制執行或甚難執行之虞；另所稱命假扣押
    之情事變更者，則指債權人依假扣押保全執行之請求已歸消
    滅，或經本案判決予以否認，或已喪失其請求假扣押之權利
    等情形而言(最高法院88年度台抗字第217號判決意旨參照)
    。
二、本件相對人於原法院聲請意旨略以：原法院前曾以93年度裁
    全字第1455號裁定（下稱系爭假扣押裁定）准許抗告人對伊
    之財產於新台幣2,586萬元之範圍內為假扣押，並經原法院
    民事執行處(下稱原執行法院)93年度執全字第682號假扣押
    執行事件執行在案（嗣併入原執行法院92年度執全字第1422
    號執行事件）。嗣伊與抗告人間清償借款事件(下稱系爭清
    償借款事件)經本院96年度重上字第278號判決伊敗訴確定，
    並由原執行法院99年度司執字第7656號執行事件（下稱系爭
    執行事件）進行本案執行。伊即於民國99年11月17日向原執
    行法院提出新台幣2,968萬430元，清償系爭執行事件之執行
    債權及執行費用，並經原執行法院認伊已全數清償完畢而終
    結系爭執行事件之執行程序。惟伊所有被查封之不動產仍因
    系爭假扣押裁定之效力而無法啟封等情，爰依民事訴訟法第
    530條第1項規定，聲請撤銷系爭假扣押裁定等語。原法院認
    抗告人對相對人之本案執行債權已無日後不能強制執行或甚
    難執行之虞等情形存在，其假扣押原因已經消滅，而裁定撤
    銷系爭假扣押裁定。
三、經查，抗告人於93年6月16日向原法院聲請系爭假扣押裁定
    時，係主張：相對人積欠其借貸本金新加坡幣103萬6,000元
    (折合新台幣1,996萬3,720元)，及71個月(即87年7月至93年
    5月)之利息新台幣590萬5,922元未清償，日後有不能強制執
    行之虞等語，有抗告人所提出之民事假扣押聲請狀可稽( 見
    本院卷第7、8頁)，並經本院調取原執行法院92年度執全字
    第1422號、93年度執全字第682號執行事件卷宗查明屬實，
    是系爭假扣押裁定之擔保效力，自及於上開借貸本金及前已
    發生而獨立存在之利息債權。又抗告人在系爭清償借款事件
    中，係請求相對人給付上開本金債權即新加坡幣103萬6,000
    元及自95年11月23日起至清償日止，按年息5%計算之利息，
    並經本院96年度重上字第278號確定判決判命相對人如數給
    付(見本院卷第9至22頁)，足見抗告人係先就上開本金債權
    訴請給付。而相對人在系爭強制執行事件之執行程序，已就
    上開本金債權部分全數清償，業經本院調取系爭強制執行事
    件卷宗查明屬實(見系爭執行事件執行卷(二)第137頁)，是抗
    告人就上開本金債權部分，已無日後不能強制執行或甚難執
    行之虞情形存在，依首揭說明，應認系爭假扣押裁定就上開
    本金債權部分之假扣押原因業已消滅，是相對人聲請撤銷系
    爭假扣押裁定所擔保之上開本金債權部分，自屬有據，應予
    准許。但查，抗告人就上開未經起訴及執行之87年7月1日起
    至95年11月22日止之利息債權部分，已於系爭假扣押裁定未
    經撤銷前，另向原法院對相對人提起給付利息訴訟，並經本
    院100年5月10日100年度重上字第134號判決判命相對人應給
    付抗告人新加幣8萬2,304元，迄未確定(見本院卷第62至67
    頁)，依上開說明，自難認系爭假扣押裁定就上開利息債權
    部分之假扣押原因業已消滅。是相對人聲請撤銷系爭假扣押
    裁定所擔保之上開利息債權即新台幣590萬5,922元部分，自
    屬不應准許。原裁定就上開應予准許部分撤銷系爭假扣押裁
    定，並無違誤，抗告意旨執前詞指摘原裁定不當，聲明廢棄
    ，為無理由，應予駁回；就上開不應准許部分撤銷系爭假扣
    押裁定，尚有未洽，抗告意旨執前詞指摘原裁定不當，聲明
    廢棄，為有理由。
四、據上論結，本件抗告為一部有理由，一部無理由，爰依民事
    訴訟法第492條前段、第495之1第1項、第449條第1項、第95
    條、第79條，裁定如主文。
中    華    民    國    100    年    5    月    30    日
                    民事第十二庭
                        審判長法  官  吳謀焰
                              法  官  李昆曄
                              法  官  許紋華
正本係照原本作成。
本裁定除以適用法規顯有錯誤為理由外，不得再抗告。如提起再
抗告，應於收受後10日內委任律師為代理人向本院提出再抗告狀
。並繳納再抗告費新台幣１千元。
中    華    民    國    100    年    6     月    1     日
                              書 記 官   廖逸柔